臺灣高等法院刑事判決　　　　　　　　96年度上訴字第2353號
上　訴　人
即　被　告　甲○○
　　　　　　　　　　（現於臺灣桃園監獄執行中）
指定辯護人　本院公設辯護人　王永炫
上列上訴人因強盜案件，不服臺灣桃園地方法院95年度交訴字第
137號，中華民國96年4月4 日第一審判決（起訴案號：臺灣桃園
地方法院檢察署95年度偵字第19808號、第20269號、第20877 號
），提起上訴，本院判決如下：
    主  文
上訴駁回。
    事  實
一、甲○○前因施用第一級毒品案件，經臺灣桃園地方法院以92
    年度訴字第1783號判決判處有期徒刑9 月確定，又因竊盜案
    件經同法院以93年度壢簡字第940號判決判處有期徒刑6月確
    定，並於民國（下同）94年8 月17日接續執行完畢，猶無悔
    改之心，竟於95年9 月25日上午11時50分許，在桃園縣中壢
    市○○路250 號前，見乙○○駕駛之車號FH-291號營業大貨
    車停放該處因開啟貨車側門下貨未熄火，竟意圖為自己不法
    所有，進入該貨車之駕駛座內欲竊取該車駛離之際，為乙○
    ○發現，乙○○大聲質問並要求甲○○下車，甲○○見狀竟
    將車門上鎖，乙○○則在車門旁用力拍打車窗並打破車窗而
    受傷，接著將雙手伸進車內，一手拉扯方向盤，一手拉扯甲
    ○○之左肩衣領阻止其前進，甲○○即為防護贓物及脫免逮
    捕，一邊往車內閃躲一邊則踩油門加速前進，當場以此方式
    施以脅迫，使乙○○懼怕貨車車速過快勢必造成自己受傷而
    不得已跳下該車而任由甲○○駕車離去，嗣於95年9 月25日
    中午12時30分許，甲○○在桃園縣平鎮市○○路與文化街口
    因駕駛該車撞上電線桿而停駛，為警查獲知悉上情。
二、案經桃園縣政府警察局平鎮分局及中壢分局報請臺灣桃園地
    方法院檢察署檢察官偵查起訴。
    理  由
一、按被告以外之人於審判外之言詞或書面陳述，除法律有規定
    者外，不得作為證據。被告以外之人於偵查中向檢察官所為
    之陳述，除顯有不可信之情況者外，得為證據。被告以外之
    人於檢察事務官、司法警察官或司法警察調查中所為之之陳
    述，與審判中不符時，其先前之陳述具有較可信之特別情況
    ，且為證明犯罪事實之存否所必要者，得為證據。被告以外
    之人於審判外之陳述，雖不符前4 條之規定，而經當事人於
    審判程序同意作為證據，法院審酌該言詞陳述或書面陳述作
    成時之情況，認為適當者，亦得為證據。當事人、代理人或
    辯護人於法院調查證據時，知有第159條第1項不得為證據之
    情形，而未於言詞辯論終結前聲明異議者，視為有前項之同
    意。刑事訴訟法第159條第1項、第159條之1第2項、第159條
    之2、第159條之5分別定有明文。上訴人即被告甲○○於本
    院審理時，對於後述引用之各項證據之證據能力表示無意見
    而同意作為證據，而本院審酌該各項證據，並無顯不可信之
    情況，亦無其他不適當之情形，故均有證據能力，合先敘明
    。
二、訊據被告甲○○於原審、本院均坦承有於95年9 月25日上午
    11時50分許，在桃園縣中壢市○○路250 號前，見被害人乙
    ○○駕駛之車號FH-291號營業大貨車停放該處因開啟貨車側
    門下貨未熄火，竟意圖為自己不法所有，進入該貨車之駕駛
    座內欲竊取該車等情，但矢口否認有何防護贓物、脫免逮捕
    而當場施以脅迫之行為，並辯稱：車子是伊開走的，當時被
    害人（即車主乙○○）有拍車窗，被害人有打破車窗，又將
    雙手伸近車內，一手拉扯方向盤，一手拉扯伊左肩阻止伊前
    進，... 伊知道被害人有攀在車上，伊知道被害人攀在車上
    會受傷，伊怕被被害人抓到，所以想逃跑，車子開沒幾公尺
    ，被害人就自己跳下車。當時伊要把車開走時，車主乙○○
    在旁敲玻璃，車主將玻璃擊破時伊已經駛離了，伊並沒有對
    被害人乙○○施以脅迫行為云云。
三、惟查：
  (一)被告甲○○見被害人乙○○駕駛之車號FH-291號營業大貨車
    停放該處未熄火，竟意圖為自己不法所有，進入該貨車之駕
    駛座內欲竊取該貨車，而為被害人即FH-291號營業大貨車駕
    駛人乙○○發覺等情，業經被告坦承不諱（見原審卷第23頁
    、本院卷第50頁背面），並與被害人乙○○於原審證述：當
    時伊在下貨，被告趁伊下貨空檔爬上駕駛座，伊聽到車子熄
    火又發動的聲音就前往查看等語相合（見原審卷第84頁），
    復有桃園縣政府警察局平鎮分局宋屋派出所贓物認領保管單
    1 紙可稽（見95年度偵字第20269 號卷第20頁）；至於被告
    辯稱：當時並沒有對被害人乙○○施以脅迫行為云云，惟證
    人乙○○於原審既證稱：伊看到被告後要被告先下來，被告
    說「我幫你把車移旁邊一點」，伊說「不用，你現在給我下
    來就好」，被告不下來，伊一直拍玻璃，被告不理伊，伊只
    好捶破玻璃，伊的手因而受傷流血，後來伊與被告拉扯，伊
    左手抓方向盤，右手拉被告左肩的衣服，雙腳懸空，被告一
    直往右閃躲，伊拍打玻璃時，車子就啟動了，被告似乎沒有
    開過貨車，加速時頓一下、頓一下的，一直熄火，所以伊有
    時間捶破玻璃伸手抓方向盤及被告的左肩，後來被告慢慢加
    速上去，伊害怕車速加快所以才放手跳開等語（見原審卷第
    84至89頁），核與其於偵查中及本院所述相互一致（見95年
    度偵字第20269號卷第104頁、本院卷第57頁），並有被害人
    乙○○因敲破玻璃受有右上肢多處裂傷之壢新醫院診斷證明
    書足參（見95年度偵字第20269 號卷第21頁）。再據被告自
    承要偷該車代步，伊怕被被害人抓到，所以想逃跑等語（見
    本院卷第56頁背面、57頁），顯見被害人乙○○見被告竊取
    該車而坐上駕駛座，不願下車欲將該車駛離之際，被害人乙
    ○○為情急之下而攀上該車期能逮捕被告或防護該車被偷走
    ，並以手捶破車窗玻璃，雙手伸進車內與被告拉扯，見被告
    車速愈來愈快，因其攀爬於駕駛座車門旁，雙腳懸空，如車
    速持續加快，恐有被拋離車身或遭到路上其他往來車輛撞擊
    之危險，不得已僅得放開手任由被告駕車離去等情明確，若
    被告未將貨車加速駛離，被害人乙○○自不可能放棄取回貨
    車之機會，故被告為脫免乙○○之逮捕及防護竊取之貨車，
    以加速行駛之無形強制力，對被害人乙○○之生命、身體造
    成現存之危險，使被害人不得不放手跳車離去。是被告於竊
    盜貨車後，為脫免逮捕及防護贓物而對被害人乙○○當場施
    以脅迫行為甚明，被告所辯無準強盜行為云云，要屬推卸之
    詞，不足採信。
  (二)又被告另辯稱：當時有服用迷幻藥品FM2 云云，惟據臺灣桃
    園地方法院檢察署於案發後第3日即95年9月27日採集被告尿
    液送驗，結果為愷他命、FM2 、安非他命類、鴉片類等毒品
    均呈現陰性反應，顯示被告於採尿前數日內並無施用上開毒
    品，有臺灣桃園地方法院檢察署被採尿人姓名編號對照表 1
    紙、臺灣桃園地方法院檢察署桃檢惟往95偵14889字第95340
    號函暨桃園縣政府警察局平鎮分局函、公務電話紀錄簿、臺
    灣檢驗科技股份有限公司濫用藥物尿液檢驗報告、桃園縣政
    府警察局檢體監管紀錄表可佐（見95年度偵字第20269 號卷
    第99頁、原審卷第49至55頁），是被告所辯之前有施用 FM2
    ，神智不清云云，亦屬推諉之詞，自非可採。
  (三)綜上所述，被告甲○○竊盜為防護贓物、脫免逮捕而當場對
    被害人施以脅迫之事證明確，所辯無非係事後卸責之詞，委
    無足採，其犯行堪以認定，應予依法論科。
四、核被告所為，係犯刑法第329 條、第328條第1項之準強盜罪
    。被告前因施用第一級毒品案件，經原審法院以92年度訴字
    第1783號判決判處有期徒刑9 月確定，又因竊盜案件經原審
    法院以93年度壢簡字第940號判決判處有期徒刑6月確定，於
    94年8 月17日執行完畢，有本院被告前案資料紀錄表在卷可
    據，被告於受有期徒刑執行完畢後五年內，故意犯本件有期
    徒刑以上之罪，為累犯，應依刑法第47條第1 項規定加重其
    刑。
五、原審以被告所為事證明確，犯行可以認定，適用刑法第 329
    條、第328條第1 項、第47條第1項，並審酌被告正值壯年，
    不思以正當途徑取得財物，竟竊盜他人財物進而施以脅迫行
    為取得被害人乙○○之貨車，對社會治安所生危害不輕，犯
    後否認犯行，態度不佳，及被告平日素行、智識程度、生活
    狀況等一切情狀，量處有期徒刑六年。並說明被告尚非短時
    間內大量犯罪，或恃犯罪維生等情況，難認被告確有犯罪習
    慣，亦無證據可證被告係因游蕩、懶惰成習而犯罪，無由認
    定確有強制工作之必要，而不併予宣告強制工作之理由。經
    核其認事用法並無違誤，量刑亦屬允當。被告上訴意旨猶執
    陳詞否認犯行，並以量刑過重，指摘原判決不當，要無理由
    ，應予駁回。
據上論斷，應依刑事訴訟法第368條，判決如主文。
本案經檢察官侯千姬到庭執行職務。
中　　華　　民　　國　　96　　年　　8 　　月　　21　　日
　　　　　　　　　刑事第十庭    審判長法　官 楊炳禎
　　　　　　　　　　　　　　　　　    法　官 陳博志
　　　　　　　 　 　　　　　　　　　　法　官 李春地
以上正本證明與原本無異。
如不服本判決，應於收受送達後十日內向本院提出上訴書狀，其
未敘述上訴之理由者並得於提起上訴後十日內向本院補提理由書
（均須按他造當事人之人數附繕本）。
                                      書記官 蘇秋
中　　華　　民　　國　　96　　年　　8 　　月　　21　　日
附錄：本案論罪科刑法條全文
刑法第329條：
竊盜或搶奪，因防護贓物、脫免逮捕或湮滅罪證，而當場施以強
暴脅迫者，以強盜論。
刑法第328條：
意圖為自己或第三人不法之所有，以強暴、脅迫、藥劑、催眠術
或他法，至使不能抗拒，而取他人之物或使其交付者，為強盜罪
，處5年以上有期徒刑。
以前項方法得財產上不法之利益或使第三人得之者，亦同。
犯強盜罪因而致人於死者，處死刑、無期徒刑或10年以上有期徒
刑；致重傷者，處無期徒刑或7年以上有期徒刑。
第1項及第2項之未遂犯罰之。
預備犯強盜罪者，處1年以下有期徒刑、拘役或3 千元以下罰金。
